【裁判字號】    89,訴緝,300
【裁判日期】    890630
【裁判案由】    偽造文書
【裁判全文】
臺灣臺中地方法院刑事判決                        八十九年度訴緝字第三號
    公  訴  人  臺灣臺中地方法院檢察署檢察官
    被      告  甲○○
    選任辯護人  高志明
右列被告因偽造文書案件，經檢察官提起公訴（八十六年度偵字第二四九一六號），
本院判決如左：
    主  文
甲○○無罪。
    理  由
一公訴意旨略以︰被告甲○○與蔡水治（本院另案審理中）係夫妻，二人意圖為自
    已不法之所有，於民國八十四年一月間召集每會新台幣（下同）二萬元、會員三
    十八會之互助會，採內標制，會期自八十四年一月五日至八十七年二月五日，連
    會首共三十八人，由蔡水治出名召集，自為會首，標會後由其夫甲○○收取會款
    ，蔡水治竟於會期進行中，乘會辛○○○未到場標會之機會，偽造辛○○○（起
    訴書誤載為廖包錦，應予更正）之標單，標取會款。復以同一手法，偽造標單，
    標取辛○○○所參加以林月美為會首之另一民間互助會（連會首共二十八人、每
    月二萬元）之會款使用，均足生損害於辛○○○。八十六年六月間，蔡水治又自
    任會首，由其夫甲○○收取會款之方式，另召集每會二萬元、會員三十三人之互
    助會，採內標制，會期自八十六年六月二十日至八十九年二月二十日（起訴書誤
    載至八十八年十二月二十日），惟蔡水治與甲○○於八十六年十一月間，竟突然
    宣告倒會，並避不見面，而在上開互助會期間，蔡水治於八十五年間亦持本人之
    本票及甲○○之支票多方向人借稱借款，詐取款項，計有庚○○、乙○○、丁○
    、丙○○、己○○、戊○○、壬○○○等人不知有詐而受騙，共詐得約六、七百
    萬元，並逃逸無縱，庚○○等人始知受騙，因認被告甲○○與蔡水治共同涉有刑
    法第二百十六條、第二百十條行使偽造私文書罪嫌及同法第三百三十九條第一項
    之詐欺罪嫌。
二按犯罪事實應依證據認定之，無證據不得推定其犯罪事實，又不能證明被告犯罪
    或其行為不罰者，應諭知無罪之判決，刑事訴訟法第一百五十四條第三百零一
    條第一項分別定有明文。又按刑法第三百三十九條第一項之詐欺罪，以意圖為自
    己或第三人之不法之所有，施用詐術使人陷於錯誤而交付財物為犯罪構成要件。
三、公訴意旨認被告涉有上開罪嫌，無非以告訴人庚○○、乙○○、丁○、丙○○、
    己○○、戊○○、壬○○○等人及辛○○○之指述，並有本票、支票及互助會簿
    影本為其主要論據。惟訊據被告甲○○堅決否認有上開犯行，辯稱︰上開三個互
    助會之召集、開標及會款收取，均係伊太太獨自處理，伊未參與，至於蔡水治持
    伊支票向他人借錢，因伊支票均交由蔡水治使用，錢是係蔡水治借的，伊均不知
    情等語。經查：（一）告訴人戊○○雖於偵查中指述：被告甲○○有幫忙收會錢
    ，並打電話向會員要會錢等語，然被告究曾向何人收會錢，則未指明，經互助會
    會員即證人辛○○○、庚○○、己○○於本院審理時到庭結證稱：整個互助會過
    程均是蔡水治處理，會錢亦是蔡水治收取，甲○○並無參與等語，核與被告所辯
    內容相符，是以本件前開之互助會之召集及標取者均僅蔡水治一人，縱蔡水治於
    互助會競標過程有偽造標單冒標之事實，亦難逕認被告有何偽造文書及詐欺之行
    為。（二）再者，蔡水治並未持票向丁○、丙○○、戊○○等三人借款，業據丁○之夫陳煥士、丙○○、戊○○於偵查中指陳在卷，自無由認被告對渠等有何詐
    欺行為，至於持票向庚○○、乙○○、己○○、壬○○○等人借款者，均係蔡水
    治一人，被告並無參與等情，復據證人庚○○、乙○○、己○○、張吳月桂（己○○之妻）、壬○○○等人於偵、審證述明確，雖蔡水治曾持被告之支票借款，
    然以被告與蔡水治係夫妻關係，由被告概括授權蔡水治使用其支票，亦符經驗法
    則，則被告辯稱伊不知蔡水治持伊支票向庚○○等人借款，即屬可能，是縱蔡水
    治有向庚○○等人詐借款項，亦難據此即認被告與蔡水治間有何共同詐欺犯行。
    此外，復查無其他積極證據足資證明被告有何偽造文書及詐欺之犯行，本件係屬
    不能證明被告犯罪，應為無罪之諭知。
據上論斷，應依刑事訴訟法第三百零一條第一項，判決如主文。
本案經檢察官林蓉蓉到庭執行職務。
中      華      民      國      八十九      年      六    月    三十    日
                              臺灣臺中地方法院刑事第一庭
                                  法  官  楊國精
右正本證明與原本無異。
如不服本判決，應於送達後十日內向本院提出上訴狀 （須附繕本） ，上訴於台灣高
法院台中分院。
                                  書記官
中      華      民      國      八十九      年      六    月    三十    日


司法院資訊處製作；財團法人民間司法改革基金會備份。
